臺灣高等法院民事裁定
109年度抗字第825號
抗  告  人  陳謝春花

            陳遠華  
            陳遠榮  
兼  共  同
訴訟代理人  陳遠志  
上列抗告人因與相對人黃裘涵間塗銷不動產所有權移轉登記等事
件，對於中華民國109年4月30日臺灣士林地方法院108年度訴字
第1242號裁定提起抗告，本院裁定如下：
    主      文
抗告駁回。
抗告費用由抗告人負擔。 
    理      由
一、按民事訴訟法第182條第1項所謂訴訟全部或一部之裁判，以
    他訴訟之法律關係是否成立為據者，係指他訴訟之法律關係
    是否成立，為本件訴訟先決問題者而言。而民法第244條之
    撤銷權須由債權人對債務人行使，倘兩造當事人間無債權債
    務關係存在，即無行使撤銷權之餘地（最高法院71年度台上
    字第5040號判決意旨參照）。  
二、本件相對人在原法院起訴主張其對於抗告人陳遠志有夫妻剩
    餘財產分配債權新臺幣（下同）300萬元（下稱系爭債權）
    ，因陳遠志與抗告人陳謝春花、陳遠榮、陳遠華就其等繼承
    陳綏銓之遺產達成之遺產分割協議（下稱系爭協議），將陳
    遠志對於應繼承不動產4分之1權利無償由陳謝春花取得，並
    於民國108年4月1日以分割繼承為原因辦理所有權登記（即
    陳謝春花繼承取得2分之1、陳遠榮、陳遠華各4分之1），侵
    害相對人系爭債權，依民法第244條第1項規定請求撤銷系爭
    協議，並依同條第4項規定請求抗告人塗銷登記。抗告人則
    否認相對人有系爭債權，故相對人是否確有系爭債權，為其
    得否以債權人地位請求撤銷系爭協議及請求塗銷登記之先決
    問題，而此項先決問題現正由本院花蓮分院以108年度家上
    更一字第1號（下稱第1號）夫妻剩餘財產分配事件審理中，
    故原法院依民事訴訟法第182條第1項規定，裁定在第1號事
    件裁判確定前停止本件訴訟程序，依上說明，並無不合。
三、抗告意旨雖謂：相對人縱有系爭債權，惟陳遠志得以其對於
    相對人之侵權行為損害賠償債權為抵銷（見原審卷第230-24
    9頁），相對人已無債權可得主張，並無停止訴訟之必要云
    云。惟按債務之抵銷，以雙方當事人互負債務為必須具備之
    要件，若一方並未對他方負有債務，他方尚無得主張抵銷之
    可言（最高法院86年度台上字第3611號判決意旨參照），故
    無論相對人主張之系爭債權及抗告人主張之侵權行為損害賠
    償債權，均為抗告人能否行使抵銷抗辯之先決事項，故在第
    1號事件裁判確定前，仍有停止訴訟之必要。從而原審為停
    止訴訟之裁定，於法並無不合，抗告人執此指摘原裁定不當
    ，聲明廢棄，非有理由。
四、據上論結，本件抗告為無理由，爰裁定如主文。
中　　華　　民　　國　　109 　年　　7 　　月　　29　　日
                  民事第二十五庭
                      審判長法  官  謝碧莉
                            法  官  陳月雯
                            法  官  林晏如
正本係照原本作成。
本裁定除以適用法規顯有錯誤為理由外，不得再抗告。如提起再
抗告，應於收受送達後10日內委任律師為代理人向本院提出再抗
告狀。並繳納再抗告費新臺幣１千元。
中　　華　　民　　國　　109 　年　　7 　　月　　29　　日

　　　　　　　　　　　　　　書記官  簡維萍